【裁判字號】    98,抗,252
【裁判日期】    981116
【裁判案由】    拍賣抵押物
【裁判全文】
臺灣桃園地方法院民事裁定               98年度抗字第252號
抗  告  人  甲○○
相  對  人  乙○○
上列抗告人與相對人乙○○間請求拍賣抵押物事件，抗告人對於
民國98年9 月22日本院簡易庭司法事務官所為之98年度司拍字第
1328號裁定提起抗告，本院裁定如下：
    主      文
抗告駁回。
抗告程序費用新臺幣壹仟元由抗告人負擔。
    理      由
一、按抵押權人於債權已屆清償期而未受清償者，得聲請法院拍
    賣抵押物，就其賣得價金而受清償，民法第873 條定有明文
    。而抵押權人為此項聲請，請為准予拍賣抵押物之裁定，係
    屬非訟事件，祗須其抵押權已依法登記，並債權已屆清償期
    而未受清償，法院即應為准許拍賣抵押物之裁定，此法院所
    為准許拍賣抵押物之裁定，無確定實體法上之法律關係存否
    之性質，於債權及抵押權之存否，亦無既判力，最高法院58
    年度台抗字第524 號著有判例可稽。是對於此項法律關係有
    爭執者，應由有爭執之人，另循民事訴訟程序，以資解決，
    同院51年度台抗字第269 號判例亦足參照。
二、本件抗告意旨略以：
    (一)抗告人因年事已邁，一時不察遭詐騙集團詐騙，一生積蓄
      新臺幣（下同）100,000 元先被取走，又使抗告人陷於錯
      誤將所有之房地設定抵押。蓋抗告人與張崇慧、吳堯琪以
      及相對人素不相識，全因自稱李志成之男子以抗告人之帳
      戶遭詐騙集團作為人頭帳戶使用，不斷向抗告人要求交付
      金錢，且抗告人與張崇慧、吳堯琪聯絡便可得到金錢上之
      援助，抗告人因而將房地設定最高限額抵押權予相對人。
      民國97年12月25日，相對人匯入抗告人帳戶中之150 萬元
      立即遭張崇慧及吳堯琪以手續費利息15萬元以及自稱「李
      志成」之男子領取一空。顯見該筆借款實為抗告人受張崇
      慧、吳堯琪以及相對人詐騙而成立之消費借貸。
    (二)抗告人業於98年2 月18日向本院提起對張崇慧及吳堯琪之
      詐欺告訴，並於98年8 月18日對相對人追加告訴，渠等共
      謀詐騙之犯行，可見一斑。爰提起抗告，請求廢棄原裁定
      云云。
三、本件相對人於原審主張：抗告人於97年12月25日以原裁定附
    表所示之不動產為向相對人所負債務之擔保，設定最高限額
    3,000,000 元之抵押權，依法登記在案，茲抗告人對相對人
    負債1,500,000 元，已屆清償期而未為清償，為此聲請准予
    拍賣抵押物，並提出土地及建物登記第二類謄本、他項權利
    證明書、抵押權設定契約書、本票等影本為證，原審據以准
    許相對人拍賣抵押物之聲請，即無不當。抗告人上開所陳縱
    然屬實，亦屬於實體事項，依首開說明，並非本件非訟程序
    得審酌者，抗告人應就爭執事項，另行起訴，以求解決。從
    而，本件抗告，為無理由，應予駁回。
四、據上論結，本件抗告為無理由，依非訟事件法第46條、第21
    條第2 項、第24條第1 項，民事訴訟法第495 條之1 第1 項
    、第449 條第1 項、第78條，裁定如主文。
中    華    民    國    98    年    11    月    16    日
                  民事第三庭    審判長法  官  張天民
                                      法  官  陳筱蓉
                                      法  官  陳心婷
以上正本係照原本作成。
本裁定除以適用法規顯有錯誤為理由，並經本院許可外，不得再
抗告。如提起再抗告，應於收受後10日內，向本院提出再抗告狀
，並繳納再抗告費新臺幣1,000 元。
中    華    民    國    98    年    11    月    16    日
                                      書記官  林君燕


司法院資訊處製作；財團法人民間司法改革基金會備份。
